臺灣板橋地方法院刑事判決　　　　　　　 94年度訴字第759號
公　訴　人　臺灣板橋地方法院檢察署檢察官
被　　　告　乙○○
選任辯護人　丁○○　律師
被　　　告　丙○○
上列被告等因妨害自由等案件，經檢察官提起公訴（九十三年度
偵字第一○二八九號），本院判決如下：
    主  文
乙○○共同以非法方法，剝奪人之行動自由，處有期徒刑柒月，
緩刑年。扣案之不具殺傷力改造手槍（槍枝管制編號0000
000000號）壹支沒收。
丙○○共同以非法方法，剝奪人之行動自由，處有期徒刑柒月，
扣案之改造手槍（槍枝管制編號0000000000號）壹支
沒收。又行使變造特種文書，足以生損害於公眾及他人，處有期
徒刑肆月。變造之「李踰輝」國民身分證上「丙○○」照片壹張
沒收。應執行有期徒刑拾月。扣案之不具殺傷力改造手槍（槍枝
管制編號0000000000號）壹支、變造之「李踰輝」國
民身分證上「丙○○」照片壹張沒收。
    事  實
一、緣甲○○積欠戊○○新臺幣（下同）五十四萬七千元之債務
    ，戊○○即委託乙○○代為催討，詎乙○○竟與己○○（另
    行審結）與其他二名真實姓名年籍不詳，綽號「阿弟」、「
    小師弟」之成年男子共同基於妨害自由及傷害之犯意聯絡，
    於民國九十三年六月二十一日十三時五十分許，在臺北縣三
    重市重新橋下之跳蚤市場，由乙○○、己○○先找到甲○○
    ，確定甲○○積欠戊○○債務，「阿弟」、「小師弟」亦隨
    後到跳蚤市場與甲○○討論債務清償問題，雙方協商未果，
    乙○○、己○○、「阿弟」、「小師弟」等人強押甲○○搭
    乘甲○○所有停放於該處之車牌號碼為六Ｇ─三一八六號之
    自用小客車，並強取甲○○所有之上開車輛之鑰匙，由「阿
    弟」駕駛該自用小客車，乙○○、己○○帶同甲○○坐於後
    座以非法方法限制其行動自由，於行駛途中乙○○為防止甲○○跳車逃逸，並以手肘毆打甲○○一下，「阿弟」並從駕
    駛座出手毆打甲○○臉部，嗣將該車行駛至臺北市○○○路
    段八十三巷五號前，「阿弟」等人即喝令甲○○下車，並蒙
    住甲○○的臉，強押其至上址六樓之十九房屋，「小師弟」
    吆喝其友人丙○○（因傷害致死案件，經臺灣高等法院以八
    十九年度重上更三字第二六七號判決判處有期徒刑七年確定
    ，於九十年五月十日起算刑期，九十一年八月二十日假釋交
    付保護管束，假釋期間內因違反槍砲彈藥刀械管制條例案件
    ，經臺灣士林地方法院以九十二年度訴字第六三二號判決判
    處有期徒刑三年八月，罰金十五萬元確定，復因贓物案件，
    經本院以九十三年度簡字第一四七五號判決判處有期徒刑三
    月確定，上開假釋經撤銷，應執行殘刑有期徒刑一年九月二
    十一日，現執行殘刑中，不構成累犯。）加入討債工作，丙○○允之，乙○○、己○○、「阿弟」、「小師弟」及丙○○，共同基於妨害自由、傷害人身體犯意聯絡，推由丙○○
    手持不具殺傷力之仿ＷＡＬＴＨＥＲ廠ＰＰＫ／Ｓ型半自動
    手槍製造之玩具手槍換裝土造金屬槍管改造而成之改造手槍
    （槍枝管制編號0000000000號）一支指向甲○○
    ，並由「阿弟」、「小師弟」、丙○○、己○○出手毆打甲○○，致甲○○受有額頭約零點二公分擦傷、左眼周圍約五
    乘以三公分瘀腫、右側鼻樑約零點一公分擦傷等傷害，嗣後
    「小師弟」有事先行離開，「阿弟」並喝令甲○○以電話通
    知其子李世斌籌錢還債，始願讓甲○○離開，李世斌於接獲
    甲○○之電話後，佯裝同意清償後，旋即報警處理，「阿弟
    」誤以為李世斌有意償債，指示乙○○、己○○帶同甲○○
    前往取款，嗣於同日二十一時許，在臺北縣三重市○○路○
    段四十六之八號二樓，由警方查獲乙○○、己○○，復於同
    年月二十二日一時三十分許，在臺北市○○○路○段八十三
    巷五號六樓之十九循線查獲丙○○；而丙○○於前開時、地
    為警查獲時，竟持變造之「李踰輝」國民身分證（前開國民
    身分證係李踰輝於九十三年五月間某日，在臺北市士林區某
    網咖遺失後，丙○○意圖為自己不法所有予以侵占入己，旋
    以五千元之代價，在臺北縣三重市某處，將其照片及上開國
    民身分證，交付與其有犯意聯絡之真實姓名年籍不詳，綽號
    「志偉」之成年男子，在不詳時、地，換貼丙○○照片於「
    李踰輝」國民身分證上變造之，足以生損害於戶政機關管理
    正確性及李踰輝本人）應訊，以逃避查緝，然仍為警發覺，
    並於上址扣得戊○○簽立予乙○○之委託書一紙、甲○○簽
    發之本票及支票各一張、前開不具殺傷力之改造手槍一支、
    與本案無關連之九厘米改造手槍半成品一支（槍枝管制編號
    0000000000號）、改造子彈一顆、改造空彈殼一
    個、彈匣二個（前開槍彈經送請內政部警政署刑事警察局鑑
    定後，均經認定不具殺傷力）、變造之李踰輝國民身分證一
    張。
二、案經甲○○訴請臺北縣政府警察局三重分局報告臺灣板橋地
    方法院檢察署檢察官偵查起訴。
    理  由
一、訊據被告乙○○對於上揭事實坦承不諱，核與告訴人甲○○
    、告訴人之子李世斌證述之情節相符，復有臺北縣立三重醫
    院診斷證明書、甲○○簽發之本票、支票、戊○○出具之委
    託書各乙紙在卷可憑，被告乙○○自白核與事實相符，堪予
    採信。被告丙○○對於侵占「李踰輝」之國民身分證，並提
    供照片給綽號「志偉」之成年男子變造上開國民身分證，並
    持以行使等情坦承不諱，復有變造之「李踰輝」國民身分證
    一張扣案可稽，惟矢口否認有妨害自由犯行，辯稱：伊只認
    識「小師弟」，當時「小師弟」與其友人「阿弟」等人向伊
    借用地方來討論甲○○積欠債務不還等事，當時有看到「阿
    弟」、「小師弟」毆打甲○○，「小師弟」知道伊槍放在哪
    裡，他自己拿出來敲甲○○的頭，但伊沒有介入，沒有拿槍
    指告訴人，亦沒有出手毆打甲○○云云。惟查，告訴人遭「
    阿弟」、「小師弟」、乙○○、己○○等人強押到臺北市○○○路○段八十三巷五號六樓之十九屋內，被告丙○○手持
    不具殺傷力之仿ＷＡＬＴＨＥＲ廠ＰＰＫ／Ｓ型半自動手槍
    製造之玩具手槍換裝土造金屬槍管改造而成之改造手槍指向
    甲○○，並與「阿弟」、「小師弟」、己○○出手毆打甲○○，致甲○○受有額頭約零點二公分擦傷、左眼周圍約五乘
    以三公分瘀腫、右側鼻樑約零點一公分擦傷等傷害，並限制
    甲○○行動自由等情，業據告訴人於偵查及審判中結證證述
    綦詳，告訴人與被告丙○○素無怨隙，焉會設詞構陷被告丙○○，告訴人證述之言，堪予採信，復有上開臺北縣立三重
    醫院診斷證明書及上開改造手槍一支扣案可資佐證。被告丙○○犯行洵堪認定，應依法論科。
二、被告乙○○、丙○○所為係犯刑法第二百七十七條第一項傷
    害罪、同法第三百零二條第一項以非法方法剝奪人之行動自
    由罪。丙○○另犯同法第三百三十七條侵占遺失物罪、同法
    第二百十六條、第二百十二條行使變造特種文書罪。被告乙○○、丙○○與被告己○○、「阿弟」、「小師弟」等人，
    就妨害自由、傷害罪間，有犯意聯絡、行為分擔，為共同正
    犯；被告丙○○就變造特種文書行為，與綽號「志偉」之成
    年男子有犯意聯絡、行為分擔，亦為共同正犯。被告丙○○
    變造特種文書之行為，為行使之高度行為所吸收，不另論罪
    。被告所犯上開傷害罪、妨害自由罪二罪間，有方法、結果
    之牽連關係，依刑法第五十五條規定從一重之妨害自由罪處
    斷。又被告丙○○另犯之侵占遺失物罪、行使變造特種文書
    罪間，有方法、結果之牽連關係，依刑法第五十五條規定從
    一重之行使變造特種文書處斷。被告丙○○所犯妨害自由罪
    、行使變造特種文書罪，犯意各別，行為互殊，應分論併罰
    。爰審酌被告素行、年輕氣壯竟不思正途，竟以剝奪他人行
    動自由方式討債、犯罪所生危害、犯後態度等一切情狀，分
    別量處如主文所示之刑，被告丙○○部分，並定其應執行之
    刑。又被告乙○○前未曾受有期徒刑以上刑之宣告，因一時
    失慮，偶罹刑典，事後已坦承犯行，深具悔意，經此刑之宣
    告後，應知警惕而無再犯之虞，本院因認暫不執行其刑為當
    ，予以宣告緩刑三年，用啟自新。
三、扣案之不具殺傷力之仿ＷＡＬＴＨＥＲ廠ＰＰＫ／Ｓ型半自
    動手槍製造之玩具手槍換裝土造金屬槍管改造而成之改造手
    槍（槍枝管制編號0000000000號）一支，為被告
    丙○○所有供犯罪所用之物；又變造之「李踰輝」國民身分
    證上「丙○○」照片一張，為被告丙○○所有供變造特種文
    書所用之物，均依刑法第三十八條第一項第二款規定宣告沒
    收。另九厘米改造手槍半成品一支（槍枝管制編號0000
    000000號）、改造子彈一顆、改造空彈殼一個、彈匣
    二個，均無殺傷力，非違禁物，復與本案犯罪事實無關連，
    不予宣告沒收，附此敘明。
據上論斷，依刑事訴訟法第二百九十九條第一項前段，刑法第二
十八條、第三百零二條第一項、第二百七十七條第一項、第二百
十六條、第二百十二條、第三百三十七條、第五十五條、第五十
一條第五款、第七十四條第一款、第三十八條第一項第二款，罰
金罰鍰提高標準條例第一條前段，判決如主文。
本案經檢察官鄧媛到庭執行職務。
中　　華　　民　　國　　94　　年　　8 　　月　　15　　日
                  刑事第六庭審判長法　官  王敏慧
                                  法  官  張江澤
                                  法  官  絲鈺雲
以上正本證明與原本無異
如不服本判決應於送達後10日內向本院提出上訴狀
                                  書記官　葉子榕
中　　華　　民　　國　　94　　年　　8 　　月　　16　　日
附錄本案論罪科刑法條全文：
刑法第二百十二條
偽造、變造護照、旅券、免許證、特許證及關於品行、能力服務
或其他相類之證書、介紹書，足以生損害於公眾或他人者，處一
年以下有期徒刑、拘役或三百元以下罰金。
刑法第二百十六條
行使第二百十條至第二百十五條之文書者，依偽造、變造文書或
登載不實事項或使登載不實事項之規定處斷。
刑法第二百七十七條
傷害人之身體或健康者，處三年以下有期徒刑、拘役或一千元以
下罰金。
犯前項之罪因而致人於死者，處無期徒刑或七年以上有期徒刑；
致重傷者，處三年以上十年以下有期徒刑。
刑法第三百零二條
私行拘禁或以其他非法方法，剝奪人之行動自由者，處五年以下
有期徒刑、拘役或三百元以下罰金。
因而致人於死者，處無期徒刑或七年以上有期徒刑，致重傷者，
處三年以上十年以下有期徒刑。
第一項之未遂犯罰之。
刑法第三百三十七條
意圖為自己或第三人不法之所有，而侵占遺失物、漂流物或其他
離本人所持有之物者，處五百元以下罰金。
